【裁判字號】    97,抗,574
【裁判日期】    971209
【裁判案由】    聲明異議
【裁判全文】
臺灣高等法院臺中分院民事裁定  97年度抗字第574號
抗 告 人  甲○○
相 對 人  乙○○
抗告人甲○○因與相對人乙○○等間給付工程款強制執行事件，
對於中華民國97年10月13日臺灣彰化地方法院96年度執字第3441
4號裁定提起抗告，本院裁定如下：
    主  文
抗告駁回。
抗告程序費用由抗告人負擔。
    理  由
一、本件抗告意旨略以：
（一）按強制執行法第115條條之一第1項規定「對於薪資或其他
      繼續性給付之債權所為強制執行，於債權人之債權額及強
      制執行費用額之範圍內，其效力及於扣押後應受及增加之
      給付。」規定不合，即對於薪資等繼續性給付之債權所為
      強制執行效力，法律乃推定為效力及於全部債權滿足為止
      ，為此，法律既規定「未到期之薪資已屬執行效力所及」
      ，且屬中央法規標準法第5條第2款之權利效果，強制執行
      法第5條之一亦採相同之立法，其餘之執行方法或執行名
      義均無此法律效果，此自與一般扣押存款之非繼續性質之
      給付不同自明。
（二）次按對第三人執行命令為收取命令、支付轉給命令、移轉
      命令等，其中移轉命令實務上通說為具「準物權之效力」
      ，即經執行法院核發移轉命令者，債權人與債務人間之關
      係即中斷，僅存在債權人與第三人之關係，此觀之辦理強
      制執行事應行注意事第64項第2款「本法第119條第2項所
      謂『執行法院命令』，係指同項所稱『將金錢支付債權人
      ，或將金錢、動產、不動產支付或交付執行法院』之命令
      而言，不包括移轉命令在內。」，及經法院發核移轉命令
      後，債權人除了不得對債務人之其他財產執行外，第三人
      亦不得再參與分配，故除了強制執行法第115條之1第2項
      但書規定「.. 但債權人喪失權利或第三人喪失支付能力
      時，債權人債權未受清償部分，移轉命令失其效力，得聲
      請繼續執行。」之事由外，該移轉命令即不復活，對執行
      債權人影響甚鉅。經查：本件既無該法條但書事由存在，
      原法院竟逕予撤銷最先移轉命令，改同意第三人玉山銀行
      、許智勝等人參與分配自有違誤，顯然違反中央法規標準
      法第5條第2款規定涉及人民權益應以法律規定為限之原則
      ，否則一方面不准許債權人執行債務人之其他財產，另一
      方面卻同意第三人參與分配，豈謂公平？求廢棄原裁定等
      語。
二、按民國（下同）89年2月2日新修正之強制執行法所增訂之第
    115條之1第2項固規定：「前項債務人於扣押後應受及增加
    之給付，執行法院得以命令移轉於債權人」，惟執行法院所
    發之移轉命令，仍須待將來薪資債權發生時，始生債權移轉
    之效力。次按將來之薪金請求權，可能因債務人之離職，或
    職務變動，或調整薪津，而影響其存在或範圍，凡此種非確
    定之債權，均不適於發移轉命令，如執行法院已就此種債權
    發移轉命令，在該債權未確定受清償前，執行程序尚不能謂
    已終結（最高法院63年度第3次民庭庭推總會決議(六)參照）
    。故執行法院縱依新修正之強制執行法第115條之1第2項規
    定核發移轉命令，但就未到期薪資債權部分之執行程序則尚
    未終結，他債權人仍得為強制執行之聲請或參與分配。
三、經查：執行債權人即抗告人甲○○持臺灣彰化地方法院96年
    度建字第16號民事判決及確定證明書正本為執行名義，對執
    行債務人即相對人乙○○之財產實施強制執行，經彰化地方
    法院民事執行處於96年12月11日以96年度執字第34414號執
    行案件核發扣押命令，將執行債務人即相對人乙○○對第三
    人彰化縣立鹿東國民小學之薪津債權在3分之1範圍內扣押，
    嗣於97年1月15日再以彰院賢執戊96年度執字第34414號執行
    命令，將相對人對第三人彰化縣立鹿東國民小學之薪津債權
    ，每月在3分之1範圍內，將該債權移轉於執行債權人即抗告
    人甲○○，此有上開執行卷可稽。雖系爭執行事件強制執行
    程序業經執行法院核發移轉命令，然因所移轉之債權為相對
    人將來之薪金請求權，非屬確定之債權，故執行法院所發之
    移轉命令，仍須待將來薪資債權發生時，始生移轉之效力，
    是強制執行程序尚未終結。易言之，就尚未發生之薪資債權
    （尚未到期之每月薪資），執行債權人實際上並未受清償，
    實質上該部分之執行程序即未終結，他債權人自得聲明參與
    分配；執行法院一旦獲悉參與分配之聲請，即應撤銷尚未到
    期債權之移轉命令。且，債務人之財產為債權人之共同擔保
    ，如不許參與分配，有失公平。執行法院應撤銷未到期部分
    之移轉命令，改發收取命令，依債權人玉山商業銀行股份有
    限公司、許勝智及抗告人之債權比例分別收取。故原法院雖
    於97年1月15日就債務人之薪資債權核發移轉命令，嗣後既
    有其他債權人亦對此薪資債權聲請聲請強制執行，則於97
    年9月4日另核發執行命令，撤銷97年1月15日之移轉命令，
    並將債務人之薪資債權准由其他債權人與抗告人按債權比例
    向第三人收取，於法並無不合。抗告意旨以：經法院發核移
    轉命令後，債權人除了不得對債務人之其他財產執行外，第
    三人亦不得再參與分配云云，指摘原裁定不當，求予廢棄，
    難謂有據，其抗告為無理由，應予駁回。
四、據上論結，本件抗告為無理由，依強制執行法第30條之1、
    民事訴訟法第495條之1第1項、第449條第1項、第95條、第
    78條，裁定如主文。
中    華    民    國    97    年    12    月    9     日
                  民事第二庭    審判長法  官  邱森樟
                                      法  官  謝說容
                                      法  官  蔡秉宸
以上正本係照原本作成。
不得再抗告。
                                      書記官  洪麗華
中    華    民    國    97    年    12    月    10    日
                                                      Ａ


司法院資訊處製作；財團法人民間司法改革基金會備份。
